【裁判字號】    97,裁,1547
【裁判日期】    970227
【裁判案由】    綜合所得稅
【裁判全文】
最  高  行  政  法  院  裁  定
                                     97年度裁字第01547號
上  訴  人  甲○○
                             送達代收人 潘玄
                             臺北縣新店市○○路79號
被 上訴 人  財政部臺北市國稅局
代  表  人  凌忠嫄
上列當事人間綜合所得稅事件，上訴人對於中華民國96年10月9
日臺北高等行政法院96年度簡字第64號判決，提起上訴，本院裁
定如下：
    主  文
上訴駁回。
上訴審訴訟費用由上訴人負擔。
    理  由
一、按對於適用簡易程序之裁判提起上訴或抗告，須經本院許可
    ，且該許可以訴訟事件所涉及之法律見解具有原則性者為限
    ，行政訴訟法第235條定有明文。所謂法律見解具有原則性
    ，係指該事件所涉及之法律問題意義重大，而有加以闡釋之
    必要情形而言；如對行政命令是否牴觸法律所為之判斷，或
    就同類事件高等行政法院所表示之見解相互牴觸，有由本院
    統一法律上意見或確認其意見之必要情形屬之。
二、上訴人民國93年度綜合所得稅結算申報，原列報列舉扣除保
    險費新臺幣（下同）40,498元及自用住宅購屋借款利息34,8
    78元。經被上訴人核定其保險費為24,000元、自用住宅購屋
    借款利息為20,912元及財產交易所得為15,720元，綜合所得
    總額856,247元，淨額為559,862元，補徵應納稅額10,624元
    。上訴人不服，循序提起本件行政訴訟。原審以：(一)關於保
    險費扣除額部分：按行為時所得稅法第15條、第17條第1項
    第2款第2目第2小目規定，綜合所得稅稅制採「申報戶」觀
    念，而有關扣除額減除，基於收入費用配合原則，亦應以「
    申報戶」內所發生者為限。系爭潘玄之保險費，依上訴人
    提出之保險費繳納證明影本之記載，其要保人為潘蔡富士，
    而非上訴人，潘蔡富士非屬上訴人「申報戶」之一員，上訴
    人復未提出證據證明該保險費係由其支付，自不得自上訴人
    之所得總額中扣除，被上訴人否准系爭保險費之扣除額24,0
    00元，於法有據。(二)關於購屋貸款利息支出部分：行為時所
    得稅法第17條第1項第2款第2目第5小目規定，扣除購屋借款
    利息者，以一屋為限，而不問其是否尚未逾30萬元。至上訴
    人主張依土地稅法關於土地增值稅之計算，係以面積大小為
    準，核與本件所得稅額之扣除無涉。是被上訴人以系爭貸款
    利息支出應扣除儲蓄投資特別扣除額13,966元，核定自用住
    宅購屋借款利息為20,912元，並無不合。(三)關於財產交易所
    得部分：按行為時所得稅法第14條第1項第7類第1款、所得
    稅法施行細則第17條之2規定及財政部94年2月5日臺財稅字
    第09404512260號令頒定93年度個人出售縣轄市房屋未申報
    或已申報而未能提出證明文件之財產交易所得標準，分別按
    當年度房屋現值之百分之10計算，則上訴人93年間出售其所
    有坐落臺北縣新店市○○街24號1樓房屋，未申報系爭財產
    交易所得，亦未能提出交易時之成交價額及成本費用之證明
    文件，乃為上訴人所不爭，則被上訴人遂按當年度該房屋評
    定現值157,200元之10%計算，核定其財產交易所得15,720元
    ，揆諸上開規定，亦無不合。上訴人雖主張建物應以評定現
    值為計算財產交易所得，本案要求以實際價額計算，係有違
    其他稅制規定云云，顯對本件被上訴人係以建物評定現值計
    算系爭房屋交易所得乙事，有所誤認，亦無可取。綜上所述
    ，被上訴人上開核定並無違誤等由，駁回上訴人原審之訴。
三、上訴意旨略謂：(一)有關保險費部份，依保險法第4條規定，
    要保人與被保險人乃一體之兩面，則綜合所得稅中之保險費
    之扣除額申報戶自無僅得以要保人為限。原判決拘泥於文字
    上之差異，未從實質上加予核定，顯然與事實不符。(二)有關
    購屋貸款利息支出部份，依稅法規定每一申報戶以30萬為限
    ，並無限於一屋之明文規定，應參照土地增值稅之申報計算
    ，以面積大小為準，始為適法。(三)有關財產交易所得部分，
    不動產買賣交易價額既以當事人自由意識申報為原則，被上
    訴人自無從強制要求以實際交易價額申報核課，以符憲法保
    障人民財產權之意旨云云。本院經核上訴意旨，無非重述其
    在原審業經主張而為原審所不採之陳詞，且係就原審取捨證
    據、認定事實之職權行使事項為指摘，並未指明本事件所涉
    及之法律問題意義重大，而有加以闡釋之必要，難謂其訴訟
    事件所涉及之法律見解具有原則性之重要情事，其上訴難謂
    合法，應予駁回。又上訴人上訴理由狀雖列有訴訟代理人潘
    玄，而其未提出委任狀，難認其合法委任，但上訴人已於
    上訴理由狀具狀人欄蓋章，當無庸再命上訴人補正該委任狀
    之必要，併予明。
四、依行政訴訟法第249條第1項前段、第104條、民事訴訟法第
    95條、第78條，裁定如主文。
中    華    民    國    97    年    2     月    27    日
                    最高行政法院第二庭
                        審判長法官  高  啟  燦
                              法官  黃  清  光
                              法官  黃  合  文
                              法官  廖  宏  明
                              法官  楊  惠  欽
以  上  正  本  證  明  與  原  本  無  異
中    華    民    國    97    年    2     月    29    日
                              書記官  邱  彰  德


司法院資訊處製作；財團法人民間司法改革基金會備份。
